ACORDAO-COMPLETO-2352505

ACÓRDÃO 4504/2019 ATA 20/2019 - PRIMEIRA CÂMARA

VISTOS, relatados e discutidos estes autos de pedido de reexame, em processo de pensão civil, interposto pela sra. Kuniko Kamimura contra o Acórdão 14925/2018-TCU-Primeira Câmara,
ACORDAM os Ministros do Tribunal de Contas da União, reunidos em sessão da Primeira Câmara, com fulcro no art. 48 da Lei 8.443/1992, c/c o art. 286 do Regimento Interno, e diante das razões expostas pelo Relator, em:
9.1. conhecer do pedido de reexame para, no mérito, negar a ele provimento;
9.2. determinar à Sefip que apure junto ao Tribunal Regional Federal da 3ª Região as responsabilidades pela concessão irregular do benefício pensional tratado neste processo e pelo longo prazo decorrido até o encaminhamento do ato para apreciação do Controle Interno (15 anos, entre 1993 e 2008) , submetendo ao relator a quo as medidas sancionatórias pertinentes;
9.3. dar ciência desta deliberação à recorrente e ao Tribunal Regional Federal da 3ª Região.

Pedido de reexame contra deliberação em que negado registro a ato de pensão civil emitido pelo Tribunal Regional Federal da 3ª Região.

Primeira Câmara

Tribunal Regional Federal da 3ª Região.

3. Interessados/Responsáveis/Recorrentes:
3.1. Interessada: Kuniko Kamimura (XXX.681.641-XX)
3.2. Recorrente: Kuniko Kamimura (XXX.681.641-XX).

13.1. Ministros presentes: Walton Alencar Rodrigues (Presidente), Benjamin Zymler (Relator), Bruno Dantas e Vital do Rêgo.

Kuniko Kamimura

BENJAMIN ZYMLER

Ministro Bruno Dantas.

Adoto como relatório, com os ajustes de forma pertinentes, a instrução elaborada no âmbito da Secretaria de Recursos (Serur) , acolhida pelo corpo diretivo da unidade técnica e pelo representante do Ministério Público nos autos:
"INTRODUÇÃO
	Trata-se de pedido de reexame (peça 21) interposto pela Sra. Kuniko Kamimura, na condição de beneficiária de pensão civil instituída pelo seu filho, Sr. Jair Takeo Kamimura, ex-servidor do TRF-3, contra o Acórdão 14925/2018-TCU-Primeira Câmara (peça 14) .
1.1. A deliberação recorrida apresenta o seguinte teor, no essencial:
'9.1. considerar ilegal a pensão civil de Kuniko Kamimura, negando o registro ao ato correspondente;
9.2. dispensar o ressarcimento das quantias indevidamente recebidas de boa-fé (enunciado 106 da súmula da jurisprudência predominante do TCU) ;
9.3. determinar ao Tribunal Regional Federal da 3ª Região que:
9.3.1. no prazo de 15 (quinze) dias, faça cessar os pagamentos referentes ao ato ora considerado ilegal, sob pena de responsabilidade solidária da autoridade administrativa omissa;
9.3.2. no prazo de 15 (quinze) dias, dê ciência do inteiro teor desta deliberação à interessada, esclarecendo-lhe que o efeito suspensivo proveniente da interposição de recurso não a exime da devolução dos valores percebidos indevidamente após a notificação sobre o presente acórdão, em caso de não provimento do recurso porventura impetrado' (grifos acrescidos) .
HISTÓRICO
2.	A presente pensão civil foi julgada ilegal em razão de não ter sido comprovada a dependência econômica da mãe (beneficiária) em relação ao instituidor.
EXAME DE ADMISSIBILIDADE
Reitera-se o exame de admissibilidade de peça 23, em que se propôs o conhecimento do presente recurso, nos termos do artigo 48 da Lei 8.443/1992, c/c os artigos 285 e 286, parágrafo único, do RI/TCU, com a suspensão dos efeitos dos subitens 9.1 e 9.3.1 do Acórdão 14925/2018-TCU-Primeira Câmara, em relação à recorrente. Observa-se que o Excelentíssimo Senhor Ministro-Relator Benjamin Zymler, mediante despacho de peça 26, concordou com a proposta desta unidade técnica.
EXAME DE MÉRITO
Delimitação
4.1. Constitui objeto do presente recurso definir se:
não foram observados os princípios do contraditório e da ampla defesa;
o julgamento pela ilegalidade do ato de pensão em apreço violou o direito adquirido da recorrente;
teria incidido a decadência prevista no art. 54 da Lei 9.784/1999;
restou comprovada a dependência econômica da beneficiária em relação ao instituidor.
Do contraditório e da ampla defesa
5.1.	A recorrente aduz que não foram observados os princípios do contraditório e da ampla defesa, com base nos seguintes argumentos:
5.2.	Foi a recorrente surpreendida com o Ofício 5.401/2017-TCU/Sefip, informando a tramitação deste processo, supostamente instaurado no ano de 2009, sem que disso soubesse, pois sobre nada foi intimada.
Análise:
5.3.	Rejeita-se, desde já, o argumento de ter havido violação aos princípios do contraditório e da ampla defesa, em virtude de não ter sido oportunizado à ora recorrente o direito de se manifestar nos autos antes da prolação do acórdão recorrido, porquanto o entendimento consubstanciado na Súmula Vinculante 3 do STF expressamente excepciona a observância do contraditório e da ampla defesa previamente ao julgamento do Tribunal, nesses termos:
'Nos processos perante o Tribunal de Contas da União asseguram-se o contraditório e a ampla defesa quando da decisão puder resultar anulação ou revogação de ato administrativo que beneficie o interessado, excetuada a apreciação da legalidade do ato de concessão de aposentadoria, reforma e pensão' (grifos acrescidos) . 
5.4.	Assim, nos termos da referida súmula, o STF, ao julgar os MS's 25.116 e 25.403, confirmou seu entendimento no sentido de que a Corte de Contas, nos processos de registro de aposentadoria, reforma e pensão, deve oportunizar o contraditório à parte interessada somente nos casos em que haja ultrapassado o lapso quinquenal para o julgamento do TCU. Na oportunidade, restou decidido, ainda, que o prazo não deve ser contado a partir da concessão do benefício, mas apenas do momento em que o ato foi encaminhado ao Tribunal de Contas da União para registro, pois somente a partir daí a Corte de Contas teria ciência dos motivos que levaram à sua edição.
5.5.	Com base nesse entendimento, por intermédio do Acórdão 587/2011-TCU-Plenário, este Tribunal definiu a sistemática para apreciação dos atos sujeitos a registro, nestes termos:
'O TCU, diante de constatação que possa levar à negativa de registro de ato de admissão de pessoal e de concessão de aposentadoria, reforma e pensão, deve assegurar aos beneficiários a oportunidade do uso das garantias constitucionais do contraditório e da ampla defesa, sempre que transcorrido lapso temporal superior a cinco anos quando da apreciação.'
5.6.	A presente concessão de pensão foi enviada ao TCU em 2/2/2009 (peça 9) e julgada ilegal em 20/11/2018. Assim, encaminhou-se o Ofício 5.401/2017-TCU/Sefip (peça 3) à interessada com vistas a assegurar a oportunidade do uso das garantias constitucionais do contraditório e da ampla defesa, em relação à seguinte inconsistência:
'Pensão concedida com fundamento no art. 217, inciso II, alínea 'd', da Lei 8.112/1990, sem comprovação da dependência econômica em relação ao instituidor, uma vez que percebe proventos de aposentadoria por invalidez previdenciária e pensão por morte previdenciária junto ao INSS.'
5.7.	Cabe esclarecer que esta Corte de Contas não intima pessoalmente a parte acerca da data em que será julgado processo de seu interesse. Tal fato não ofende qualquer princípio constitucional ligado à defesa, vez que a publicação da pauta de julgamentos no Diário Oficial da União é suficiente para conferir publicidade ao ato processual. Tal exegese encontra amparo em deliberação do Plenário do Supremo Tribunal Federal, proferida em sede de Agravo Regimental em Mandado de Segurança (MS-AgR 26.732/DF, Relatora Ministra Carmen Lúcia) , conforme excerto a seguir transcrito: 
 'EMENTA: MANDADO DE SEGURANÇA. TRIBUNAL DE CONTAS DA UNIÃO. JULGAMENTO DE RECURSO DE RECONSIDERAÇÃO. INTIMAÇÃO PESSOAL DA DATA DA SESSÃO. DESNECESSIDADE. 
1. Não se faz necessária a notificação prévia e pessoal da data em que será realizada a sessão de julgamento de recurso de reconsideração pelo Tribunal de Contas da União. Ausência de ofensa aos princípios da ampla defesa e do devido processo legal quando a pauta de julgamentos é publicada no Diário Oficial da União. 
2. O pedido de sustentação oral pode ser feito, conforme autoriza o art. 168 do Regimento Interno do Tribunal de Contas da União, até quatro horas antes da sessão. Para tanto, é necessário que os interessados no julgamento acompanhem o andamento do processo e as publicações feitas no Diário Oficial da União. 
3. Agravo regimental ao qual se nega provimento.'
5.8.	Nessa ordem de ideias, é de se propor a rejeição dos argumentos da recorrente.
6. Do direito adquirido
6.1.	A recorrente aduz que o benefício em questão foi deferido em julho/1993 e encontra-se sob o manto do direito adquirido, constitucionalmente previsto no art. 5º, XXXVI, da Lei Maior.
Análise:
6.2.	Cabe lembrar que a sedimentada jurisprudência da Suprema Corte é no sentido de classificar como ato complexo a concessão de aposentadoria, reforma ou pensão, consoante os seguintes julgados: RMS 3881/SP, MS 19875/DF, RE 195861/ES e MS 23665/DF.
6.3.	Assim, sendo o ato de aposentadoria e/ou pensão complexo, este somente passa a estar plenamente formado (perfeito) , válido (aferição da legalidade com reflexo de definitividade perante a Administração) e eficaz (plenamente oponível a terceiros, deixando de apresentar executoriedade provisória) quando recebe o registro pela Corte de Contas. Tal entendimento decorre do disposto no inciso III do art. 71 da Constituição Federal, que estabelece que compete ao Tribunal de Contas da União apreciar, para fins de registro, a legalidade dos atos de admissão, assim como a concessão de aposentadoria, reforma ou pensão.
6.4.	Nessa perspectiva, impõe-se reconhecer que referidos atos possuem natureza precária, razão pela qual, até que haja o efetivo julgamento e o consequente registro pela Corte de Contas, não há que se falar em direito adquirido, ato jurídico perfeito, proteção da confiança, ou em irredutibilidade dos proventos, tendo em vista a ausência de aperfeiçoamento e definitividade dos atos.
6.5.	A propósito do tema, colaciona-se entendimento esposado pela Corte Constitucional ao decidir no âmbito do RE-195.861/ES:
'APOSENTADORIA - ATO ADMINISTRATIVO DO CONSELHO DA MAGISTRATURA - NATUREZA - COISA JULGADA ADMINISTRATIVA - INEXISTÊNCIA. O ato de aposentadoria exsurge complexo, somente se aperfeiçoando com o registro perante a Corte de Contas. Insubsistência da decisão judicial na qual assentada, como óbice ao exame da legalidade, a coisa julgada administrativa' (grifos acrescidos) .
6.6.	No caso em apreço, não houve o respectivo registro em razão da constatação de ilegalidade no ato, o que afasta, por si só, a presunção de legitimidade do ato administrativo que concedeu o benefício à recorrente, não havendo, assim, que se falar em violação da segurança jurídica ou de direito adquirido. 
6.7.	Quanto à boa-fé da recorrente, tenha-se presente que foi considerada ao se dispensar a devolução dos valores indevidamente recebidos, nos termos do subitem 9.2 do acórdão recorrido.
6.8.	Por conseguinte, opina-se pela rejeição do argumento apresentado pela recorrente.
7. Da decadência
7.1.	A recorrente aduz ter havido a incidência da decadência do poder/dever de este Tribunal examinar o ato de pensão em apreço, com base no seguinte argumento:
7.2.	Estabelece a Lei 9.784/1999, em seu art. 54, que o direito de a Administração anular os atos administrativos de que decorram efeitos favoráveis para os destinatários decai em 5 anos.
Análise:
7.3.	Sobre a decadência do poder/dever de a Administração rever os seus próprios atos e o exercício do controle externo por parte deste Tribunal, impende mencionar que o Supremo Tribunal Federal já se pronunciou acerca da não incidência da decadência administrativa, em face da inaplicabilidade do art. 54 da Lei 9.784/1999, aos processos por meio dos quais o TCU exerce sua competência constitucional de controle externo, prevista no inciso III do art. 71 da Constituição Federal, consoante entabulado no MS 24.859, verbis:
'EMENTA: CONSTITUCIONAL. ADMINISTRATIVO. PENSÃO. T.C.U.: JULGAMENTO DA LEGALIDADE: CONTRADITÓRIO. PENSÃO: DEPENDÊNCIA ECONÔMICA.
I. - O Tribunal de Contas, no julgamento da legalidade de concessão de aposentadoria ou pensão, exercita o controle externo que lhe atribui a Constituição Federal, art. 71, III, no qual não está jungido a um processo contraditório ou contestatório. Precedentes do STF. 
II. - Inaplicabilidade, no caso, da decadência do art. 54 da Lei 9.784/99. 
III. - Concessão da pensão julgada ilegal pelo TCU, por isso que, à data do óbito do instituidor, a impetrante não era sua dependente econômica. 
IV. - MS indeferido' (destaque acrescido) .
7.4.	Ainda com essa mesma orientação, vem à balha manifestação do Ministro Marco Aurélio, ao apreciar o MS 27.966:
'Quanto ao prazo previsto no artigo 54 da Lei nº 9.784/99, relativamente à revisão de atos administrativos, os pronunciamentos desta Corte são reiterados no sentido de não ser aplicável a ato complexo como é o da aposentadoria, vale dizer, fica afastado quando se faz em jogo a atuação do Tribunal de Contas da União, iniludivelmente também administrativa, apreciando o cálculo dos proventos da aposentadoria para homologá-la ou não - precedentes: Mandados de Segurança nº 24.997-8/DF, 25.090-9/DF e 25.192-1/DF, relatados pelo Ministro Eros Grau, com acórdãos publicados no Diário da Justiça de 1º de abril de 2005 - os concernentes aos dois primeiros - e 6 de maio de 2005, respectivamente.' 
7.5.	Nesse sentir, este Tribunal editou a Súmula 278, que traz:
'Os atos de aposentadoria, reforma e pensão têm natureza jurídica de atos complexos, razão pela qual os prazos decadenciais a que se referem o § 2º do art. 260 do Regimento Interno e o art. 54 da Lei nº 9.784/99 começam a fluir a partir do momento em que se aperfeiçoam com a decisão do TCU que os considera legais ou ilegais, respectivamente.'
7.6.	Por conseguinte, descabe invocar o art. 54 da Lei 9.784/1999 quando a questão versar acerca da apreciação de atos sujeitos a registro e regulados, integral ou subsidiariamente, por lei específica, no caso a Lei 8.443/1992. Nesse sentido, v.g., é de se citar os seguintes julgados do STF: MS 25.440, MS 25.256, MS 25.192, MS 24.997 e MS 25.090.
7.7.	Assim, propõe-se a rejeição do argumento apresentado pela recorrente.
8. Da dependência econômica
8.1.	A requerente aduz que, diferentemente do que foi apontado no acórdão recorrido, consta exaustiva e cabal comprovação de dependência da recorrente em relação ao instituidor.
Análise:
8.2.	Na época da concessão da pensão em apreço, o marido da recorrente estava vivo e em condições de trabalhar e garantir o sustento da família. Mas não é só: não há prova nos autos de que, em 3/6/1993 (data do óbito do instituidor) , a beneficiária não auferia renda, tampouco que seu marido estava desempregado. Assim, é perfeitamente aplicável ao caso o apotegma allegare nihil et allegatum non probare paria sunt (nada alegar e alegar e não provar, em Direito, querem dizer a mesma coisa) . Nesse sentido, vem à balha a doutrina de Mario Schiavi:
'Diante da importância da prova para o processo, Carnelutti chegou a afirmar que as provas são o coração do processo, pois é por meio delas que se definirá o destino da relação jurídica processual' (in Manual de Direito Processual do Trabalho, 4. Ed., São Paulo: LTr, 2011, p. 560) .
8.3.	Posta assim a questão, opina-se pela rejeição dos argumentos apresentados pela recorrente.
CONCLUSÃO
9.	Ex positis, conclui-se que:
foram observados os princípios do contraditório e da ampla defesa;
o julgamento pela ilegalidade do ato de pensão em apreço não violou o direito adquirido da recorrente;
não incidiu a decadência prevista no art. 54 da Lei 9.784/1999;
não restou comprovada a dependência econômica da beneficiária em relação ao instituidor.
9.1.	Nesse sentir, deve-se negar provimento ao presente pedido de reexame.
PROPOSTA DE ENCAMINHAMENTO
10.	Ante o exposto, submetem-se os autos à consideração superior, propondo-se:
	a) conhecer do recurso interposto, para, no mérito, negar-lhe provimento;
	b) dar ciência do acórdão que for prolatado à recorrente e aos demais interessados, ressaltando-se que o relatório e o voto que o acompanharem podem ser consultados no endereço www.tcu.gov.br/acordaos, no dia seguinte ao de sua oficialização."
	É o relatório.

Roger Christian de Lima Ruiz (10.425/OAB-MS) e outros, representando Kuniko Kamimura.

Procurador Sergio Ricardo Costa Caribé.

PENSÃO CIVIL. NÃO COMPROVAÇÃO DE DEPENDÊNCIA ECONÔMICA DA BENEFICIÁRIA, MÃE DO INSTITUIDOR, AO TEMPO DO FALECIMENTO DO SEGURADO. PERCEPÇÃO DE RENDA PRÓPRIA. NEGATIVA DE REGISTRO. PEDIDO DE REEXAME. NÃO APRESENTAÇÃO DE ELEMENTOS BASTANTES PARA ALTERAR A DELIBERAÇÃO RECORRIDA. CONHECIMENTO. NÃO PROVIMENTO.

PENSÃO CIVIL (PCIV)

Secretaria de Recursos (SERUR); Secretaria de Fiscalização de Pessoal (SEFIP).

Por meio do Acórdão 14925/2018-TCU-Primeira Câmara, esta Corte negou registro ao ato de pensão civil de interesse da sra. Kuniko Kamimura, mãe do ex-servidor Jair Takeo Kamimura, do Tribunal Regional Federal da 3ª Região (TRF-3) . A recusa se deveu à não comprovação da dependência econômica da beneficiária em relação ao instituidor.
2.	Inconformada, a pensionista interpõe pedido de reexame.
3.	Nesse sentido, em preliminar, invoca a decadência do direito da administração de rever seu título concessório, bem assim a vedação à aplicação retroativa de nova interpretação em desfavor dos administrados (arts. 2º, inciso III, e 54 da Lei 9.784/1999) . No mérito, pondera, essencialmente, que:
	- no processo administrativo de concessão aberto originalmente no TRF-3, "consta exaustiva e cabal comprovação de dependência da recorrente em relação ao instituidor", materializada, sobretudo, no termo de designação da interessada e na respectiva declaração, documentos oportunamente apresentados por seu filho ao tribunal de origem;
	- os dois benefícios que atualmente percebe do regime geral de previdência (aposentadoria por invalidez e pensão por morte de seu esposo) tiveram início em momento posterior à pensão estatutária ora em exame;
	- "caso se faça necessária a opção por benefício, (...) , expressamente manifesta opção pela pensão civil do instituidor Jair Takeo Kamimura".
4.	Instruindo o feito, a Secretaria de Recursos (Serur) posiciona-se pelo conhecimento e não provimento do pedido de reexame.
5.	O Ministério Público, em cota simples, põe-se de acordo. 
6.	Ratifico o juízo inicial de admissibilidade do pedido de reexame.
7.	No mais, acompanho, por seus fundamentos, expostos no relatório que antecede este voto, as conclusões dos pareceres, sem prejuízo das considerações adiante.
8.	No tocante às preliminares suscitadas pela recorrente, sendo as aposentadorias e pensões atos complexos, segue-se que seu aperfeiçoamento - e, destarte, a definição do termo inicial do prazo para operar-se a decadência - apenas se dá no momento em que o Tribunal afere a legalidade do respectivo título concessório, ordenando seu registro, o que não se verificou na espécie. A jurisprudência do Supremo Tribunal Federal (STF) é inequívoca nesse sentido:
"DECADÊNCIA - ATO ADMINISTRATIVO - DESFAZIMENTO - APOSENTADORIA - INADEQUAÇÃO. O disposto no artigo 54 da Lei nº 9.784/99, a revelar o prazo de decadência para a Administração Pública rever os próprios atos, por pressupor situação jurídica constituída, não se aplica à aposentadoria, porque esta reclama atos sequenciais" (MS 28.604/DF, DJE de 21/2/2013) .
9.	Nesse precedente, vale destacar, assim se expressou em seu voto o eminente relator, Ministro Marco Aurélio:
"Improcede o que articulado sobre a passagem do tempo. Os pronunciamentos do Supremo são reiterados no sentido de afastar a incidência do disposto no artigo 54 da Lei nº 9.784/99 quando se tratar de situação que anteriormente não foi aperfeiçoada, como é o caso da aposentadoria presente o crivo final do Tribunal de Contas."
10.	Também não há que se falar, na hipótese, em aplicação retroativa de nova interpretação. De fato, o art. 2º, parágrafo único, inciso XIII, da Lei 9.784/1999, invocado pela sra. Kuniko Kamimura, tem como pressuposto fático da sua incidência a revisão de um ato administrativo concreto em face da mudança de entendimento por parte da administração, ou seja, a alteração de uma situação já constituída motivada por exegese ulterior. Isso, todavia, não ocorreu na pensão ora em exame, uma vez que em nenhum momento esta Corte de Contas afirmou estar o respectivo título concessório em consonância com a lei.
11.	Sem embargo, insta consignar que, precisamente em homenagem aos princípios da segurança jurídica e da proteção da confiança dos administrados, esta Corte dispensou a reposição dos valores indevidamente percebidos de boa-fé pela recorrente (cf. item 9.2 do aresto atacado) , nos termos do enunciado da Súmula 106 do Tribunal.
12.	Atendo-me, pois, ao mérito do apelo, saliento, de plano, que a pensão prevista na Lei 8.112/1990 é devida, na exata dicção de seu art. 215, aos dependentes do servidor. Logo, não haverá benefício pensional sem a correspondente relação de dependência.
13.	Aliás, no caso específico de genitores, a dependência econômica deve ser inequivocamente comprovada antes da concessão do benefício, como estipula o art. 217, inciso V, do estatuto (anteriormente, a prescrição se situava no inciso I, alínea "d", do mesmo dispositivo) :
"Art. 217. São beneficiários das pensões:
............................................................................................................................................
V - a mãe e o pai que comprovem dependência econômica do servidor". 
14.	Pelo que se extrai dos autos, todavia, o requisito foi negligenciado pelo TRF-3, que se contentou em admitir como "provas" de seu atendimento a prévia designação da sra. Kuniko Kamimura acompanhada de sumária declaração de dependência firmada pelo ex-servidor um ano antes de seu falecimento (peça 6, p. 20 e 23) .
15.	Tais documentos - absolutamente insuficientes, de per si, para imprimirem a convicção necessária à concessão do benefício - ficam ainda mais fragilizados diante das robustas evidências de que tanto a pensionista como seu marido exerciam, à época do óbito do instituidor, atividade remunerada.
16.	Na verdade, o conjunto probatório coligido nos autos indica, de forma harmônica, que, à época do falecimento do ex-servidor - residente, diga-se de passagem, no município de São Paulo (peça 6, p. 16) -, tanto ela como seu marido eram trabalhadores ativos em Nova Andradina, no Mato Grosso do Sul (peça 6, p. 13, 15, 16 e 18, entre outras) , auferindo renda suficiente para prover o sustento da própria casa. 
17.	De fato, o sr. Jaime Kamimura, marido da sra. Kuniko, era pecuarista regularmente vinculado ao regime geral de previdência (RGPS; peça 6, p. 6) , circunstância que lhe permitiu instituir, quando de seu falecimento, em 2006, pensão vitalícia em favor da esposa. A própria sra. Kuniko, por seu turno, era então segurada do RGPS, o que hoje lhe confere, em acréscimo, uma aposentadoria por invalidez.
18.	Enfatizo, aqui, que não foram esses dois benefícios supervenientes do regime geral que tornaram irregular a pensão estatutária conferida à recorrente. A ilicitude desta, insisto, decorre do fato de a sra. Kuniko jamais ter comprovado sua condição de dependente econômica do filho. 
19.	Portanto, jamais subsistiu validamente o direito da interessada à pensão estatutária, não sendo possível sequer cogitar de eventual "opção" entre os três benefícios que ora vem recebendo, como sugerido pela defesa.
20.	Assim, nada há a reparar no Acórdão 14925/2018-TCU-Primeira Câmara.
21.	Em tempo, acolhendo sugestão apresentada pelo Ministro Walton Alencar Rodrigues na sessão de julgamento do processo, faço determinação à Sefip para que, no monitoramento do Acórdão 14925/2018-TCU-Primeira Câmara, ora recorrido, apure junto ao TRF-3 as responsabilidades pela concessão irregular do benefício pensional e pelo longo prazo decorrido até o encaminhamento do ato para apreciação do Controle Interno (15 anos, entre 1993 e 2008) , submetendo ao relator a quo as medidas sancionatórias pertinentes.
22.	Diante do exposto, voto no sentido de que este Colegiado adote a deliberação que ora submeto à sua apreciação.
TCU, Sala das Sessões Ministro Luciano Brandão Alves de Souza, em 11 de junho de 2019.
BENJAMIN ZYMLER 
Relator